臺灣板橋地方法院刑事判決　　　　　　　　　　　　　九十三年度訴字第七三三號
　　公　訴　人　臺灣板橋地方法院檢察署檢察官
　　被　　　告　丙○○
　　　　　　　　　　　　　　九.
　　指定辯謢人　本院公設辯護人　甲○○
右列被告因強盜案件，經檢察官提起公訴（九十三年度偵字第六九五四號），本院判
決
如左：
    主  文
丙○○意圖為自己不法之所有，攜帶兇器以脅迫，至使不能抗拒，而使他人交付財物
，累犯，處有期徒刑柒年陸月。
扣案之玩具手槍壹枝（槍枝管制編號：0000000000號，含彈匣壹個）、口
罩壹個及手套壹副均沒收。
    事  實
一、丙○○前於民國九十一年間因竊盜及脫逃案件，經本院以九十一年度易字第二０
    五六號判處有期徒刑一年、三月，定應執行刑有期徒刑一年一月確定，於九十二
    年八月一日入監服刑，甫於九十三年三月三十一日執行徒刑完畢並於翌日出監。
    詎猶不知悔改，竟意圖為自己不法之所有，於九十三年四月二日下午五時四十五
    分許，見乙○○獨自一人沿臺北縣新莊市○○○路發放傳單，即攜帶其前於九十
    一年間某日，在臺北縣三重市中興橋下跳蚤市場內，以新臺幣（下同）二百元價
    格所購買客觀上具危險性而足供兇器使用之玩具手槍一枝（經鑑驗結果認不具殺
    傷力，非屬槍砲彈藥刀械管制條例列管之槍枝），並手戴手套、頭戴半罩式安全
    帽、口戴口罩尾隨乙○○，至臺北縣新莊市○○○路六十號及六十二號公寓處，
    見該公寓一樓鐵門未關而認有機可趁，即強拉乙○○至該公寓樓梯間內，並將鐵
    門關上，持上開玩具手槍抵住乙○○腹部，喝令乙○○「把身上的錢拿出來（臺
    語）」等語，以此脅迫之方法至使乙○○不能抗拒，乙○○遂將隨身攜帶之皮夾
    交予丙○○，丙○○見狀強取皮夾內現金四百元後旋逃離現場，嗣經乙○○追呼
    搶劫，為路人圍捕並報警，於當日下午五時五十五分許，在臺北縣新莊市○○○
    路十三號前為警查獲，並扣得上開玩具手槍一枝（槍枝管制編號：000000
    0000號，含彈匣一個）、口罩一個及手套一副。
二、案經臺北縣政府警察局新莊分局報請臺灣板橋地方法院檢察署檢察官偵查起訴。
    理  由
一、訊據被告丙○○固坦承於右揭時間、地點持玩具手槍要脅被害人乙○○交付財物
    等情不諱，惟矢口否認有何強盜犯行，辯稱：我只是要嚇他看可不可以拿到錢，
    我並沒有強拉他的，我只是拉一下他的衣角，暗示他去樓梯間，我也沒有尾隨他
    ，被害人進樓梯間後，我問他身上有沒有錢，他就把錢掏出來，我當時還沒有把
    槍拿出來，我只是作動作；我是看到有人賣玩具，想買一個玩具回去給我兒子，
    但是身上錢不夠，才臨時起意云云。經查，被告於右揭時間、地點持玩具手槍、
    手戴手套、頭戴半罩式安全帽、口戴口罩，強拉被害人乙○○至公寓樓梯間內，
    並將鐵門關上，持玩具手槍抵住被害人腹部，喝令被害人交付財物得逞等事實，
    業據被告於本院訊問時供承稱：「那時候我不是強拉他的，我只是拉一下他的衣
    角，暗示他去樓梯間」、「當時被害人在那邊發傳單，被害人就進樓梯間，我問
    他身上有沒有錢，他就把錢掏出來，我當時還沒有把槍拿出來，我只是作動作」
    等情（見本院九十三年五月十七日準備程序筆錄及本院九十三年七月二日審判筆
    錄）不諱，並據證人即被害人乙○○於本院審理時證述綦詳（見本院九十三年七
    月二日審判筆錄），復有臺北縣政府警察局贓物認領保管單乙紙（見臺灣板橋地
    方法院檢察署九十三年度偵字第六九五四號偵查卷第十三頁）附卷及右揭玩具手
    槍乙枝（含彈匣乙個）、口罩乙個及手套乙副扣案可資佐證，是被告辯稱伊未強
    拉被害人及未將搶枝掏出來等情，均不足採信。至公設辯護人雖具狀為被告辯護
    稱：被告主觀上應只有恐嚇取財之犯意，被害人所以交付財物，僅因心生畏懼，
    不想出面抵抗，而非不能抗拒，客觀上應無不能抗拒之情事，與強盜罪要件不合
    ，僅能成立恐嚇取財罪嫌云云。按強盜罪所施用之強暴脅迫，須足使被害人喪失
    意思自由，並達於不能抗拒之程度，始足當之。至其是否已達於使人不能抗拒之
    程度，則應就客觀具體之情狀加以判斷。又強盜罪之所謂「不能抗拒」，係指行
    為人所為之強暴、脅迫等不法行為，就當時之具體事實，予以客觀之判斷，足使
    被害人身體上或精神上達於不能或顯難抗拒之程度而言。再者，刑法上之搶奪罪
    ，其為奪取他人所有物雖與強盜罪無殊，但搶奪行為僅指乘人不及抗拒而為奪取
    者而言，如果施用強暴、脅迫，使人不能抗拒而為奪取，即應成立強盜之罪。至
    所謂強暴、脅迫之手段，祇須抑壓被害人之抗拒，足以喪失其意思自由為已足，
    縱令被害人實際並無抗拒行為，仍於強盜罪之成立不生影響。（最高法院七十一
    年度臺上字第一０四０號、九十一年度臺上字第二九０號及九十二年度臺上字第
    四二四０號裁判意旨參照）。查被害人乙○○於本院審理時證述稱：「（問：有
    無仔細看他的槍？）看了一秒到二秒，可能更久不太確定，當時認為是假槍的可
    能性比較高，但是不敢冒險。（問：交付錢的時候，不是因為不能抗拒還是只是
    心生畏懼？）當時是四下無人，當時是可以抗拒，但我沒有抗拒的原因，是因為
    不想冒險，因為擔心是真槍。（問：交錢給被告是因為不是客觀上無法反抗而是
    心生畏懼？）我是因為不想冒險，才屈就於他，因為當時對方對我有敵意，有攻
    擊性的動作，在這種情況，我覺得沒有必要為四百元冒險，我當時並不是因為不
    能抗拒。（問：有無接觸槍械的經驗？）我在部隊是管理槍枝，我是軍械士。（
    問：當時有無抗拒？）沒有。（問：當時你是否能抗拒？）可以。（問：會如何
    抗拒？）拉扯、扭打」等語（見本院九十三年七月二日審判筆錄）屬實，則衡諸
    本案犯罪地點係於四下無人之密閉樓梯間內，向外呼救及逃離現場不易，而被告
    所持之玩具手槍，經送內政部警政署刑事警察局鑑定結果，雖認不具殺傷力，有
    該局九十三年四月十六日刑鑑字第０九三００七八０八一號槍彈鑑定書一份附卷
    可稽，然槍枝能瞬間取人性命或使人受傷，在我國屬違禁物，為常人所知，況一
    般人對槍枝之構造、性能並不熟稔，驟然遭人強拉入密閉之樓梯間內，正面近距
    離持玩具手槍抵住其腹部，客觀上已足使一般被害人身體上及精神上達於不能抗
    拒之程度，要不得以本案被害人乙○○本身服役經歷而具有槍枝判別之知識，並
    據以判斷被告所持槍枝可能係假槍等個人因素而更異被告行為在客觀評價上之判
    斷，是被告持玩具手槍喝令被害人乙○○交付財物之行為，在客觀上已至使被害
    人喪失意思自由而達於不能抗拒之程度甚明。綜上所述，本案事證明確，被告犯
    行堪以認定，應予依法論罪科刑。
二、查扣案之玩具手槍乙枝，經送內政部警政署刑事警察局鑑定結果，認送鑑改造九
    ０手槍一枝（槍枝管制編號：0000000000號），係由仿ＣＯＬＴ廠半
    自動手槍製造之玩腔手槍加裝內徑六ｍｍ金屬襯管改造而成之改造手槍，經檢視
    ，彈室部位仍為塑膠材質，經以玩具金屬彈殼加裝一片半玩具槍用底火片、六ｍ
    ｍ鋼珠實際試謝結果，雖其槍管底座破裂，無法供固定槍管使用，惟仍測得發射
    體發射動能，換算其單位面積動能為七點六四焦耳＼平方公分，未達足以穿入人
    體皮肉層所需彈丸單位面積動能二十焦耳＼平方公分，有前揭槍彈鑑定書一份附
    卷可稽，然該槍枝之槍身及滑套均為金屬材質，外型良好，均係金屬材質，質地
    堅硬，客觀上足以對人之生命、身體、安全構成威脅，足供兇器使用。被告持該
    玩具手槍喝令被害人乙○○交付財物，核其所為，係犯刑法第三百三十條第一項
    之攜帶兇器強盜罪。又被告曾受如事實欄所述有期徒刑之執行完畢，有臺灣高等
    法院被告全國前案紀錄表乙紙可稽，其於五年以內再犯本件有期徒刑以上之罪，
    為累犯，應依刑法第四十七條規定加重其刑。爰審酌被告犯罪動機、目的、因貪
    圖不法私利，竟恣意攜帶兇器強盜他人財物，非但使被害人無端受害，危害社會
    治安亦屬非輕，並衡諸參酌其犯罪手段、所生危害及犯罪後大致坦承犯行之態度
    等一切情狀，量處如主文所示之刑，以示懲儆。
三、扣案之玩具手槍一把（槍枝管制編號：0000000000號，含彈匣一個）
    、口罩一個及手套一副，係供被告犯罪所用之物，且均為被告所有，業經其供承
    在卷，併依刑法第三十八條第一項第二款規定宣告沒收。至被告強盜所用之安全
    帽一頂，既經被告供承於遭逮捕時即於現場遺失，且無積極證據證明並未滅失，
    自無從為沒收之諭知，併此敘明。
據上論斷，應依刑事訴訟法第二百九十九條第一項前段，刑法第三百三十條第一項、
第四十七條、第三十八條第一項第二款，判決如主文。
本案經檢察官王秀慧到庭執行職務。
中　　　華　　　民　　　國　　九十三　　年　　　七　　　月　　　十六　　日
                                    臺灣板橋地方法院刑事第三庭
                                        審判長法　官　胡　堅　勤
                                              法　官　李　君　豪
                                        　　　法  官  王　瑜　玲
右正本證明與原本無異。
如不服本判決，應於判決送達後十日內向本院提出上訴狀（應附繕本），上訴於臺灣
高等法院。
                                              書記官  黃  頌  棻
中　　　華　　　民　　　國　　九十三　　年　　　七　　　月　　　十六　　日
附錄本案論罪科刑法條全文：
中華民國刑法第三百三十條
犯強盜罪而有第三百二十一條第一項各款情形之一者，處七年以上有期徒
刑。
前項之未遂犯罰之。
